最高法院民事判決　　　　　　　九十六年度台上字第八六一號
上　訴　人　丙○○
　　　　　　丁○○
　　　　　　戊○○
共　　 同
訴訟代理人　余淑杏律師
　　　　　　羅詩蘋律師
上　訴　人　己○○
訴訟代理人　王嘉寧律師
被 上訴 人　甲○○
　　　　　　乙○○
共　　　同
訴訟代理人　陳韻如律師
上列當事人間請求履行契約事件，上訴人對於中華民國九十五年
三月二十一日台灣高等法院第二審判決（九十三年度上字第一○
一八號），提起上訴，本院判決如下：
    主  文
原判決廢棄，發回台灣高等法院。
    理  由
本件被上訴人主張：伊於民國七十六年二月十一日與上訴人丙○
○、丁○○、戊○○（下稱丙○○等三人）之被繼承人陳銘達，
上訴人己○○之被繼承人陳毓贊，及訴外人陳銘澄等人（下稱陳
銘達等人）訂定承諾書（下稱承諾書），受託處理陳銘達等人共
有坐落桃園縣桃園市○○段六一二、六一四、、六一五等號土地
（重測前為桃園市○○○段九三七之一四、之二四、之二五號，
下稱系爭土地）撤銷徵收、發還土地之訴願及行政訴訟事宜。陳
銘達等人承諾於伊完成行政救濟，桃園縣政府撤銷徵收發還土地
後，以系爭土地及訴外人陳房之土地，比例扣除四十二坪（約一
三八‧八四平方公尺）所賸餘之二分之一，作為伊之報酬。伊已
於八十一年間完成上述受委任之各該行政救濟程序事項，並於同
年二月十七日再與陳銘達、陳銘澄及陳房訂定委任書（下稱委任
書），受託處理系爭土地使用分區調整事宜，亦於同年三月間完
成該委任事務。詎上訴人於其被繼承人死亡，各自辦妥系爭土地
之繼承登記後，竟拒絕履行給付報酬之義務。為此依承諾書、委
任書之約定及繼承之法律關係，求為命上訴人各移轉如原判決附
表（下稱附表）所示土地所有權應有部分予伊之判決。
上訴人則以：伊等之被繼承人陳毓贊、陳銘達，並未於承諾書上
用印，陳毓贊更未列名為各該行政訴訟事件之當事人，顯見承諾
書及委任書均非真正。縱屬真正，依八十一年二月十七日續訂之
「委任書」第二條約定：「委任人願提供前列標的土地（扣除贈
與市公所四十二坪）之百分之五十作為酬金，於完成變更使用分
區時過戶登記給受任人」等旨，亦見被上訴人請求給付報酬之時
點，已延至其完成系爭土地使用分區變更為住宅用地之事務時。
系爭土地現既尚屬學校用地，被上訴人請求伊等給付報酬，即屬
無理等語，資為抗辯。
原審將第一審所為被上訴人敗訴之判決廢棄，改判如其聲明，即
命上訴人移轉如附表所示土地所有權應有部分予被上訴人，係以
：系爭土地原為訴外人陳乾隆（被上訴人甲○○之父）所有，經
訴外人陳銘澄，及上訴人丙○○等三人之被繼承人陳銘達，與上
訴人己○○之被繼承人陳毓贊等人繼承為共有。該土地原編定為
學校用地，七十八年間經政府公告徵收。陳銘達等人請求撤銷徵
收發還土地，遭駁回訴願、再訴願後，提起行政訴訟，終經行政
法院撤銷訴願及再訴願決定，桃園縣政府已將系爭土地回復登記
為陳乾隆所有等事實，為兩造所不爭。被上訴人主張其受委任處
理各該行政訴訟事宜，所提出之系爭「承諾書」及「委任書」經
查均屬真正，且被上訴人已於「承諾書」所定期限（八十一年六
月三十日）前之同年一月三十日，完成「取回（系爭）土地之行
政救濟」約定委任事務。己○○既係簽署承諾書之陳毓贊之繼承
人，自負有依承諾書第二條約定（及繼承之法律關係），給付被
上訴人委任報酬之義務。又系爭土地為簽署承諾書及委任書之人
所共有，就該土地徵收事宜所為之行政訴訟，即應整筆而不能僅
就各共有人之應有部分為之。是以被上訴人於丙○○等三人之被
繼承人陳銘達去世前，既已完成撤銷徵收發還土地之受任行政救
濟事務，其就系爭土地使用分區變更一事，亦已提出申請，並於
九十三年九月間，經桃園縣政府將使用分區原為學校用地變更為
住宅用地。可見被上訴人確已依承諾書及委任書之約定，完成「
取回土地之行政救濟」及「處理調整（系爭土地）分區使用」等
委任事務。其與陳銘達間之委任關係，性質上尚不因陳銘達於八
十六年六月一日死亡而消滅，丙○○等三人當然應繼受陳銘達就
委任契約之義務，負有給付委任報酬之責。從而，被上訴人請求
上訴人各移轉如附表所示土地所有權之應有部分，均屬有理，應
予准許等詞，為其判斷之基礎。
查原審認定：系爭「承諾書」及「委任書」均屬真正；被上訴人
已依該承諾書及委任書所定，完成「取回（系爭）土地之行政救
濟事宜」及「變更（系爭土地）分區使用」等委任事務，得請求
給付委任報酬等事實如屬不虛，似謂被上訴人應依承諾書及委任
書之約定，完成「取回土地之行政救濟事宜」及「變更分區使用
」等委任事務，始得請求給付委任報酬。果爾，依該「委任書」
及「承諾書」所載，其受任人除被上訴人外，似尚列有訴外人張
淑華、王麗香二人（一審卷第一宗一○○頁、一四九頁），何以
於完成委任之事務後僅由被上訴人二人逕向上訴人為請求？又上
訴人己○○之被繼承人陳毓贊，於七十六年二月十一日簽署「承
諾書」後，已於次年（七十七年）二月九日死亡（一審卷第一宗
二二頁），故被上訴人受任進行之行政訴訟程序，即未列陳毓贊
或其繼承人己○○為訴訟當事人（同上卷宗二四頁）；嗣於八十
一年二月十七日簽訂之「委任書」，更未經己○○簽署，則己○
○或其被繼承人究竟有無委任被上訴人？其須給付被上訴人委任
報酬之依據何在？能否僅以被上訴人完成「整筆」土地之行政救
濟等事宜，即謂己○○應負給付報酬之委任人義務？均亟待進一
步釐清。原審未遑詳予調查審認，遽為上訴人不利之判決，自嫌
速斷。果上訴人確有移轉附表所示土地所有權應有部分之義務，
就附表編號二所示桃園縣桃園市○○段六一四號土地，上訴人丙
○○等三人之所有權僅各為應有部分十八分之一（應有部分合計
六分之一，見一審卷第一宗一二頁之土地登記謄本），乃原審竟
命其等各應移轉該土地之應有部分二一四二○○分之五六四四八
（應有部分共計約十分之八）予被上訴人，是否未逾丙○○等三
人就該土地所有權之應有部分？有無不能給付之情形？原審於未
詳查細究前，即為丙○○等三人敗訴之判決，於法亦難謂合。上
訴意旨，指摘原判決不當，求予廢棄，非無理由。
據上論結，本件上訴為有理由。依民事訴訟法第四百七十七條第
一項、第四百七十八條第二項，判決如主文。
中　　華　　民　　國　九十六　年　　四　　月　二十六　日
                      最高法院民事第四庭
                          審判長法官  蘇　茂　秋
                                法官  陳　碧　玉
                                法官  王　仁　貴
                                法官  劉　靜　嫻
                                法官  高　孟　焄
      本件正本證明與原本無異
                                      書  記  官
中　　華　　民　　國　九十六　年　　五　　月　 十一 　日
                                                      Ｋ
